【裁判字號】    92,簡上,153
【裁判日期】    920423
【裁判案由】    賭博
【裁判全文】
臺灣高雄地方法院刑事判決                        九十二年度簡上字第一五三號
    公   訴   人  臺灣高雄地方法院檢察署檢察官
    上訴人即被告  甲○○
右列被告賭博案件，不服本院高雄簡易庭九十年度雄簡字第一０五八號，中華民國九
十年七月三十一日第一審判決（聲請簡易處刑案號：九十年度偵字第一三七二八號）
提起上訴，本院管轄第二審之合議庭，認為應適用通常程序審判，自為第一審判決，
判決如左：
    主  文
原判決撤銷。
本件免訴。
    理  由
一、公訴意旨係以：上訴人即被告甲○○係設於高雄市○鎮區○○里○○路九三號「
    福銘商行」之負責人，基於共同常業賭博之犯意，自民國九十年六月十一日起至
    同年六月十五日止，在前開「福銘商行」內擺設「王牌」一台、「滿貫大亨」三
    台、「動物柏青樂」（吃角子老虎）二台，共六台賭博型電動遊戲機具，供不特
    定人賭博財物，並於同年六月十二日起僱用林妁嬨（另案審結）擔任為賭客開洗
    分及兌換現金之工作。其賭法為：凡參賭博者，每次以新台幣（下同）十元到一
    百元視不同機台開啟電玩一分、五分等押注，如押中，賭客可得不等倍數之分數
    ，並得以所嬴得之分數兌換現金；不中，則押注金歸電玩機具即被告甲○○所有
    ，以此方式獲取利益，並以之為常業。九十年六月十五日晚上九時十五分許在上
    址為高雄市政府警察局前鎮分局查獲吳家益（另案審結）正在該處玩「動物柏青
    樂」機台後兌換現金。並扣得上開電動賭博機具及ＩＣ板六片及機具內起出賭資
    一千零五十元（被告甲○○涉嫌違反電子遊戲場業管理條例部分業經本院鳳山簡
    易庭於九十一年三月十三日以九十年鳳簡字第六八四號刑事簡易判決處拘役五十
    日，並於九十一年四月八日確定），因認被告甲○○涉犯刑法第二百六十七條之
    常業賭博罪嫌。
二、按案件曾經判決確定者，應為免訴之判決，刑事訴訟法第三百零二條第一款定有
    明文。又此項規定關於實質上一罪或裁判上一罪，均有其適用，連續犯及牽連犯
    係裁判上一罪，其一部分犯罪事實曾經判決確定者，其效力當然及於全部，故檢
    察官復將其他部分重行起訴，亦應諭知免訴之判決（最高法院四十九年台非字第
    二Ｏ號判例參照）。
三、查本件被告甲○○前被訴係設在高雄市○鎮區○○里○○路九三號「福銘商行」
    之負責人，領有營利事業登記證號高市建二商字第一三三九三二二六號，其營業
    項目中之其他零售業，並未包含經營電子遊戲場業務，且禁止現場操作電動玩具
    機台。甲○○明知自己向高雄市政府申請之營利事業登記之營業項目並未包括電
    子遊藝場業務，竟違反電子遊戲場管理條例第十五條規定，自九十年五月中旬起
    於前址中擺設「王牌」一台、「滿貫大亨」三台、「動物柏青樂」（吃角子老虎
    ）二台，共六台電子遊戲機，供不特定人投幣使用，於九十年六月十五日晚上九
    時十五分許在上址為高雄市政府警察局前鎮分局查獲案外人吳家益正在該處玩「
    動物柏青樂」機台，為警查獲，所為係違反電子遊戲場業管理條例第十五條規定
    ，應依同條例第二十二條之規定處斷，業經臺灣高雄地方法院檢察署檢察官於九
    十年八月三十一日提起公訴，於九十年九月十三日繫屬本院，並由本院鳳山簡易
    庭於九十一年三月十三日以九十年度鳳簡字第六八四號刑事簡易判決判處拘役五
    十日，如科易罰金以三百元折算一日，並於九十一年四月八日確定在案，有臺灣
    高等法院被告全國前案紀錄表及本院被告院內索引卡紀錄表、九十年度鳳簡字第
    六八四號刑事簡易判決、本院鳳山簡易庭刑事辦案簿各一份在卷可按。按刑法第
    五十五條所謂之牽連犯，係指二個以上之行為有方法與結果之關係者而言，亦即
    必須以犯一罪之方法行為犯他罪，或以犯一罪之結果行為犯他罪，即足當之。被
    告未辦理電子遊戲場業營利事業登記，在其所經營之福銘商行內擺設電子遊戲機
    台經營電子遊戲場業，此項作為行為該當應經辦理營利事業登記而不登記之誡命
    規範，自屬已違反電子遊戲場業管理條例第十五條之規定，符合同條例第二十二
    條規定之構成要件，應依該法條論科。換言之，單純不申辦營利事業登記之不作
    為並不構成罪責；該條例第二十二條所非難評價者係違背應作為（申辦登記）而
    不作為（申辦登記），卻實施設置具賭博或妨害風化之設計及裝置之電子遊戲機
    之作為犯行，亦即處罰性質上仍屬作為犯之犯罪行為，無涉不作為犯刑罰問題。
    且被告以違反電子遊戲場業管理條例第十五條規定之方法，用以犯常業賭博罪，
    其所犯電子遊戲場業管理條例第二十二條之罪與刑法第二百六十七條之罪間有方
    法結果之牽連關係，應從一重之常業賭博罪處斷（最高法院九十年台非字第二七
    六號判決參照）。而本件被告甲○○上開自九十年六月十一日起至同年六月十五
    日止，未依電子遊戲場業管理條例規定辦理營利事業登記，在前開「福銘商行」
    內擺設賭博型電動遊戲機具，供不特定人賭博財物之犯行，與前開違反電子遊戲
    場業管理條例第十五條、二十二條規定之犯行，被告甲○○於同一時間、地點，
    以違反電子遊戲場業管理條例第十五條規定之方法，用以犯常業賭博罪，其所犯
    電子遊戲場業管理條例第二十二條之罪與刑法第二百六十七條之罪間有方法結果
    之牽連關係，為牽連犯，而有裁判上一罪之關係，自為前開本院九十年度鳳簡字
    第六八四號確定判決效力所及。茲公訴人復就本件犯罪事實聲請簡易判決處刑，
    依審判不可分原則，前案確定判決之效力，既及於全部犯罪事實，揆諸前揭說明
    ，應依法諭知免訴判決。原審依刑法第二百六十七條之規定對被告甲○○論罪科
    刑，尚有未洽，被告甲○○上訴意旨指摘原判決未諭知免訴判決，判決不當，為
    有理由，自應由本院予以撤銷改判，並不經言詞辯論，逕諭知免訴之判決。
四、又本件被告甲○○應諭知免訴之判決，已如前述，原審本不得適用刑事訴訟法第
    七編所定之簡易程序對其論罪科刑，而應依刑事訴訟法第四百五十二條規定適用
    通常程序為審判，則本院所為前開判決，係依刑事訴訟法第四百五十五條之一第
    三項規定準用同法第三百六十九條第二項規定適用第一審通常程序而為之第一審
    通常程序判決，附此敘明。
據上論結，應依刑事訴訟法第四百五十五條之一第一項、第三項、第四百五十二條、
第三百六十九條第一項前段、第二項、第三百六十四條、第三百零二條第一款、第三
百零七條，判決如主文。
中      華      民      國      九十二      年    四    月    二十三    日
                                        臺灣高雄地方法院刑事庭
                                            審判長法  官    黃三友
                                                  法  官    王雅苑
                                                  法  官    涂裕洪
右正本證明與原本無異。
如不服本判決，應於判決送達後十日內，向本院提出上訴狀。
                                                  書記官    賴佳慧
中    華    民    國      九十二     年      四     月      二十五      日


司法院資訊處製作；財團法人民間司法改革基金會備份。
